臺灣基隆地方法院刑事裁定
111年度單禁沒字第193號
聲  請  人  臺灣基隆地方檢察署檢察官
被      告  林函儀


上列聲請人因被告違反毒品危害防制條例案件（109年度毒偵字
第1541號、110年度毒偵字第59、1180、1727號），聲請單獨宣
告沒收（111年度聲沒字第196號），本院裁定如下：
    主  文
扣案如附表編號1至3所示之物（併同難以完全析離之包裝袋）均
沒收銷燬。
其餘聲請駁回。
    理  由
一、聲請意旨略以：被告林函儀因違反毒品危害防制條例案件，
    業經臺灣基隆地方檢察署檢察官以109年度毒偵字第1541號
    、110年度毒偵字第59、1180、1727號為不起訴處分確定，
    扣案如附表各編號所示之物，均屬違禁物，爰依刑法第38條
    第1項、第40條第2項、毒品危害防制條例第18條第1項前段
    規定，聲請單獨宣告沒收銷燬等語。
二、按違禁物或專科沒收之物得單獨宣告沒收，刑法第40條第2
    項定有明文。又依毒品危害防制條例第2條第2項第1、2款規
    定，海洛因及甲基安非他命分別屬第一級、第二級毒品，均
    不得製造、運輸、販賣、轉讓、施用、持有，是海洛因及甲
    基安非他命自係違禁物，且依同條例第18條第1項前段規定
    ，不問屬於犯罪行為人與否，均沒收銷燬之。次按被告如意
    圖供自己施用而單純持有毒品，進而施用，則其持有之低度
    行為，當然為高度之施用行為所吸收，不另論以持有毒品罪
    ，如因施用毒品而被觀察勒戒或強制戒治，除該觀察勒戒或
    強制戒治前所單純持有毒品部分為其所吸收而不另論罪外，
    如於施用毒品而被觀察勒戒或強制戒治後，業經檢察官為不
    起訴處分確定者，於不起訴處分作成前所為之施用毒品及單
    純持有毒品行為，自亦為前開不起訴處分之確定效力所及，
    不得再行起訴。然如施用毒品（含單純持有毒品）之犯罪事
    實非為該不起訴處分之確定效力所及，復未經檢察官起訴或
    不起訴處分，自仍未偵查終結，應由檢察官續行偵查，而扣
    案毒品在偵查或審判中仍有作為認定被告刑事案件中之證據
    之必要者，自不宜在未偵查終結或判決前准許檢察官為單獨
    沒收之聲請（臺灣高等法院96年度抗字第122號裁定意旨參
    照）。
三、附表編號1至3所示之物部分：
　　被告因違反毒品危害防制條例案件，由臺灣基隆地方檢察署
    檢察官以109年度毒偵字第1541號、110年度毒偵字第1180、
    1727號為不起訴處分確定等情，有不起訴處分書、臺灣高等
    法院被告前案紀錄表在卷可稽。扣案如附表編號1至3所示之
    物，均係供被告施用一情，此據被告於偵查中供述明確（毒
    偵1541卷第86頁，毒偵33卷第124頁，毒偵544卷第53頁反面
    ）。又經送鑑確認均含有海洛因或甲基安非他命成分，有台
    灣尖端先進生技醫藥股份有限公司毒品證物鑑定分析報告、
    交通部民用航空局航空醫務中心毒品鑑定書、法務部調查局
    濫用藥物實驗室鑑定書等存卷可憑（見附表編號1至3鑑驗報
    告欄）。另依現今技術，用以盛裝前開物品所用之包裝袋，
    其上仍會殘留微量毒品而無法將之完全析離，是附表編號1
    至3所示之物及承裝前開物品之包裝袋均屬違禁物無訛，應
    依毒品危害防制條例第18條第1項前段之規定，均宣告沒收
    銷燬。至上開毒品因鑑驗用罄部分，既已滅失，均無庸另為
    沒收銷燬之諭知，附此敘明。
四、附表編號4所示之物部分：
　　被告於民國109年12月26日21時40分為警採集其尿液回溯26
    小時內之某時許，在不詳地點，以將海洛因及甲基安非他命
    摻水置入注射針筒內注射之方式，施用海洛因及甲基安非他
    命1次，經送觀察勒戒後，認無繼續施用毒品之傾向，於111
    年1月28日釋放，並由基隆地檢署檢察官以前開不起訴處分
    書為不起訴處分確定等情，有前開不起訴處分書、臺灣高等
    法院被告前案紀錄表在卷可佐。而該案查扣如附表編號4所
    示之淡綠色橢圓形藥錠1顆，經送鑑確認含有甲基安非他命
    成分，有台灣尖端先進生技醫藥股份有限公司毒品證物鑑定
    分析報告存卷可參。惟被告於警詢時供稱：我是使用注射針
    頭將毒品安非他命和海洛因一起施用，該MDMA搖頭丸1顆（
    即附表編號4所示之淡綠色橢圓形藥錠1顆）我還沒施用過等
    語（毒偵59卷第17頁）；於偵查中供稱：我確實有持MDMA，
    也有施用海洛因和安非他命，MDMA是今年109年12月21日晚
    上9時許，在我立德路的家裡，朋友為我慶生送給我的，我
    最後一次施用海洛因和安非他命是109年12月24日凌晨在家
    裡廁所以注射方式施用海洛因和安非他命，我是將2種毒品
    混在一起施打的，我的海洛因和安非他命是徐偉峯在12月22
    日下午在我家送給我的等語（毒偵59卷第86頁）。可見附表
    編號4所示之甲基安非他命被告並未施用過，即與前開不起
    訴處分書所指被告施用毒品犯行無關，依前揭說明，自難認
    被告持有如附表編號4所示甲基安非他命之行為與其前揭施
    用甲基安非他命犯行間存有實質上一罪之吸收關係，應不受
    檢察官上開不起訴處分之確定效力所及，又未經檢察官起訴
    或不起訴處分，自應由檢察官另行偵查後為適法之處理。從
    而，扣案如附表編號4所示之甲基安非他命，在另案偵查或
    審判中仍有作為刑事案件證據之必要，要不得在偵查或審理
    終結前，逕由本院予以單獨宣告沒收銷燬。是檢察官就附表
    編號4所示之甲基安非他命聲請單獨宣告沒收銷燬，為無理
    由，應予駁回。
五、依刑事訴訟法第455條之36第2項、第1項前段，裁定如主文
    。
中　　華　　民　　國　　111 　年　　11  　月　　10　　日
                  刑事第三庭  法　官　顏偲凡
以上正本證明與原本無異。
對於本件裁定如有不服，應於收受送達後5日內，向本院提出抗
告書狀，敘述抗告之理由，抗告於臺灣高等法院。
中　　華　　民　　國　　111 　年　　11　　月　　10　　日
                              書記官  李紫君
附表：  
編號 物名 數量 驗餘淨重  查扣日期、地點、單位 檢驗結果 鑑驗報告 偵查案號 1 白色透明結晶 5包 0.163公克 109年10月23日在新北市瑞芳區台2線71K，新北市政府警察局瑞芳分局 均含甲基安非他命成分 台灣尖端先進生技醫藥股份有限公司109年12月10日毒品證物鑑定分析報告(偵1541卷第149頁) 109年度毒偵字第1541號 2 白色結晶 2包 0.0308公克 108年12月12日在基隆市○○區○○街00巷00號1樓，基隆市警察局第三分局 均含甲基安非他命成分 交通部民用航空局航空醫務中心109年1月15日毒品鑑定書(毒偵33卷第135頁) 109年度毒偵字第33號、110年度毒偵字第1180號 3 碎塊狀1包、粉塊狀2包、粉末1包 4包 驗餘淨重共1.47公克（計算式：0.42+0.46+0.59=1.47） 109年4月13日在新北市○○區○○路0段000號23樓之6，基隆市警察局第一分局 均含海洛因成分 法務部調查局濫用藥物實驗室109年6月16日鑑定書(毒偵1133卷第13頁) 109年度毒偵字第544號、110年度毒偵字第1727號、臺灣士林地方檢察署109年度毒偵字第1133號、110年度毒偵字第1926號  白色結晶 1包 0.6198公克  含甲基安非他命成分 交通部民用航空局航空醫務中心109年5月1日毒品鑑定書(毒偵544卷第91頁)  4 淡綠色橢圓形藥錠 1顆 0.530公克 109年12月26日在基隆市○○區○○路00號2樓，基隆市警察局第二分局深澳坑派出所 含甲基安非他命成分 台灣尖端先進生技醫藥股份有限公司110年2月3日毒品證物鑑定分析報告(毒偵59卷第133頁) 110年度毒偵字第59號